【裁判字號】    98,訴,1479
【裁判日期】    990122
【裁判案由】    損害賠償
【裁判全文】
臺灣桃園地方法院民事判決              98年度訴字第1479號
原      告  乙○○
            丁○○○
            己○○
            庚○○
            甲○○
兼上四人共同
訴訟代理人  戊○○
被      告  辛○○
            壬○○
上列當事人間請求損害賠償事件，於民國98年12月25日言詞辯論
終結，本院判決如下：
    主      文
被告辛○○、壬○○應連帶給付原告新台幣玖拾陸萬捌仟參佰貳
拾玖元，及被告辛○○自民國九十八年五月四日起，及被告壬○○自民國九十八年十二月一日起，均至清償日止，各按週年利率
百分之五計算之利息。
訴訟費用由被告連帶負擔四分之三，餘由原告負擔。
本判決第一項於原告以新台幣參拾貳萬參仟元為被告供擔保後，
得假執行。
原告其餘假執行之聲請駁回。
    事實及理由
一、被告2 人經合法通知，未於言詞辯論期日到場，查無民事訴
    訟法第386 條各款所列情形，爰依原告之聲請，由其一造辯
    論而為判決。
二、原告主張略以：
  (一)被告辛○○於民國96年11月17日上午7 時40分許，無駕駛執
    照騎乘車號107-BQQ 號重型機車（車主為辛○○之配偶即被
    告壬○○），沿桃園縣大園鄉桃5 線往埔心方向行駛，行經
    桃園縣大園鄉大海村3 鄰15號前無號誌之三岔路口前，本應
    注意該路段行車速限為時速50公里，不得超速行駛，且應注
    意車前狀況，並隨時採取必要之安全措施，而依當時天晴、
    日間自然光、柏油路面、無障礙物、視距良好等情形，並無
    不能注意之情事，竟為閃避自桃園縣大園鄉大海村3 鄰巷口
    之自用小客車，仍以時速約55公里之速度超速行駛繞過，適
    有被害人丙○○騎乘腳踏車，沿桃園縣大園鄉大海村3 鄰巷
    口駛出，擬右轉桃5 線行駛，遂遭被告辛○○所騎乘之上開
    機車撞擊腳踏車前輪，致丙○○人車倒地，因而受有頭部外
    傷併顱內出血，經送醫後仍因缺氧性腦病變，延至同年月22
    日上午11時45分許不治身亡。被告辛○○之上開犯行，業經
    鈞院刑事庭以98年度審交易字第62號刑事判決認定其涉犯過
    失致死罪而判處有期徒刑06月並確定在案。
  (二)按不法侵害他人致死者，對於支出醫療及增加生活上需要之
    費用或殯葬費之人，亦應負損害賠償責任。被害人對於第三
    人負有法定扶養義務者，加害人對於該第三人亦應負損害賠
    償責任。不法侵害他人致死者，被害人之父、母、子、女及
    配偶，雖非財產上之損害，亦得請求賠償相當之金額。民法
    第192 條第1 項、第2 項及第194 條分別定有明文。查原告
    丁○○○為被害人之配偶，原告乙○○、己○○、庚○○、
    甲○○、戊○○為被害人之子女，因被告辛○○之前開過失
    行為致被害人死亡，又被告壬○○明知辛○○並無駕照，竟
    仍提供車輛予辛○○騎乘，則車主壬○○亦應與被告辛○○
    同負侵權行為之連帶損害賠償責任。茲就原告所受損害分述
    如下：
  1.殯葬費用：計新台幣（下同）80萬元。
  2.醫療費用：被害人車禍後生前住院期間之醫療費計10萬元。
  3.扶養費用：因原告丁○○○目前無工作能力，每月所需扶養
    費1 萬元，每年為12萬元，以10年計算，共為120 萬元。
  4.精神慰撫金：原告6 人因被害人死亡，受有精神上痛苦，爰
    共同請求精神慰撫金200 萬元。
  5.以上合計410萬元，被告2人依法應負連帶賠償之責。
  (三)聲明：1.被告應連帶給付原告410 萬元，及自起訴狀繕本送
    達翌日起至清償日止，按週年利率5 ％計算之利息。2.願供
    擔保請准宣告假執行。
三、被告未為聲明及陳述。
四、本院之判斷如下：
  (一)查被告辛○○於96年11月17日上午7 時40分許，無駕駛執照
    騎乘車號107-BQQ 號（車主為辛○○之配偶即被告壬○○）
    重型機車，沿桃園縣大園鄉桃5 線往埔心方向行駛，行經桃
    園縣大園鄉大海村3 鄰15號前無號誌之三岔路口前，本應注
    意該路段行車速限為時速50公里，不得超速行駛，且應注意
    車前狀況，並隨時採取必要之安全措施，而依當時天晴、日
    間自然光、柏油路面、無障礙物、視距良好等情形，並無不
    能注意之情事，竟為閃避自桃園縣大園鄉大海村3 鄰巷口之
    自用小客車，仍以時速約55公里之速度超速行駛繞過，適有
    被害人丙○○騎乘腳踏車，沿桃園縣大園鄉大海村3 鄰巷口
    駛出，擬右轉桃5 線行駛，遂遭被告辛○○所騎乘之上開機
    車撞擊腳踏車前輪，致丙○○人車倒地，因而受有頭部外傷
    併顱內出血，經送醫後仍因缺氧性腦病變，延至同年月22日
    上午11時45分許不治身亡；被告辛○○之上開犯行，業經鈞
    院刑事庭以98年度審交易字第62號刑事判決認定其涉犯過失
    致死罪而判處有期徒刑06月並確定在案，以上事實業經本院
    依職權調閱上開刑事案卷查核相符，並有該案刑事判決1 份
    在卷為憑，足信屬實。
  (二)按因故意或過失，不法侵害他人之權利者，負損害賠償責任
    。違反保護他人之法律，致生損害於他人者，負賠償責任。
    數人共同不法侵害他人之權利者，連帶負損害賠償責任；不
    能知其中孰為加害人者，亦同。造意人及幫助人，視為共同
    行為人。不法侵害他人致死者，對於支出醫療及增加生活上
    需要之費用或殯葬費之人，亦應負損害賠償責任。被害人對
    於第三人負有法定扶養義務者，加害人對於該第三人亦應負
    損害賠償責任。不法侵害他人致死者，被害人之父、母、子
    、女及配偶，雖非財產上之損害，亦得請求賠償相當之金額
    。又夫妻互負扶養之義務，其負扶養義務之順序與直系血親
    卑親屬同，其受扶養權利之順序與直系血親尊親屬同。受扶
    養權利者，以不能維持生活而無謀生能力者為限。前項無謀
    生能力之限制，於直系血親尊親屬，不適用之。以上民法第
    184 條第1 項前段、第2 項前段、第185 條第1 項、第2項
    、第192 條第1 項、第2 項、第194 條、第1116條之1 、第
    1117條分別定有明文。如前所述，因被告辛○○之無照過失
    駕車行為導致被害人死亡，而按未領駕駛執照而駕駛機車者
    ，係違反道路交通管理處罰條例第21條第1 項第1 款之規定
    ，即係違反保護他人之法律，則依民法第184 條第1 項、第
    2 項規定，被告辛○○應負損害賠償責任。而被告壬○○為
    辛○○之配偶，其明知被告辛○○未領有駕駛執照，仍將系
    爭肇事機車交辛○○駕駛，顯亦係違反保護他人之法律（參
    照最高法院67年台上字第2111號判例意旨），是被告壬○○
    與辛○○應連帶負損害賠償責任。查原告丁○○○為被害人
    之配偶，其餘原告則分別為被害人之子、女，有其等戶籍謄
    本在卷可憑，從而原告主張被告應負相關損害賠償責任一節
    ，自屬有據。茲就原告請求之損害賠償金額有無理由，分論
    如下（按被告於本件民事訴訟中雖未為聲明及陳述，惟依被
    告辛○○於刑事案件即本院98年度審交易字第62號訴訟中，
    曾表示被害人家屬請求金額過高，故本件仍有就原告請求是
    否合理、有據予以論述之必要，附此敘明）：
  1.殯葬費用：原告主張其因被害人丙○○死亡而支出殯葬費80
    萬元等語，惟依其所提出之佑佺禮儀禮品公司報價單、各項
    收據及支出表等（見本院卷第134 至151 頁），合計其總支
    出金額應為506,117 元。又按核給殯葬費用金額，應審酌死
    者身份、地位、及經濟狀況與實際上有無必要為準。查本件
    原告支出之殯葬費中關於便當費4,250 元、米975 元、鐵絲
    網570 元、瓦斯5 桶3,250 元、快速爐具3 台4,80 0元、瓦
    斯調整器3 個2,400 元、瓦斯管1,600 元、帆布及支架（5
    間+12 間）13,600元、桌椅碗皿（18桌）5,400 元、便餐52
    ,000元、食材7,443 元，北管10人15,000元、西樂6 人9 千
    元、大鼓8 千元、電子琴5,500 元、花鼓4 千元等，總計13
    7,788 元，應非屬殯葬典禮上所必要支出之費用，應予剔除
    。至其餘368,329 元之請求應予准許。
  2.醫療費用：原告主張被害人車禍後生前住院期間之醫療費計
    10萬元一節，業據提出醫療費用收據為憑（見本院卷第152
    至154頁），足信屬實。
  3.扶養費用：原告主張因原告丁○○○（22年11月14日生）目
    前無工作能力，每月所需扶養費1 萬元，每年為12萬元，以
    10年計算，共為120 萬元等語，惟依前開法條規定，受扶養
    權利者，以不能維持生活而無謀生能力者為限。前項無謀生
    能力之限制，於直系血親尊親屬，不適用之。準此，原告丁○○○仍應以不能維持生活為其受扶養之要件。而經本院依
    職權調查原告丁○○○之財產所得，其97年度之所得（含股
    利及利息所得）金額為48,580元，名下並有房屋1筆、土地2
    筆、田賦2 筆、投資1 筆，財產總額有5 百餘萬元（見本院
    卷第66至68頁之稅務電子閘門財產所得調件明細表），是以
    原告丁○○○請求被告就其扶養費用負損害賠償責任一節，
    尚難認屬有據。
  4.精神慰撫金：原告主張其6 人因被害人死亡，受有精神上痛
    苦，共同請求精神慰撫金200 萬元一節，經核尚屬有據，其
    金額亦屬相當，故應予准許。
  5.綜上，被告2 人應連帶賠償原告2,468,329元。
  (三)再者，原告於車禍後已領得強制汽車責任保險理賠金共150
    萬元一節，業據原告陳明在卷（見本院98年12月25日言詞辯
    論筆錄），足信為真。按「保險人依本法規定所為之保險給
    付，視為被保險人損害賠償金額之一部分；被保險人受賠償
    請求時，得扣除之」，強制汽車責任保險法第32條定有明文
    ，準此，原告得向被告求償之金額，應扣除前開強制保險理
    賠金額150 萬元。
  (四)綜上所述，原告基於侵權行為之相關規定，請求被告2 人連
    帶給付原告968,329 元（2,468,329 元－150 萬元），並自
    起訴狀繕本送達翌日即被告辛○○自98年05月04日起，及被
    告壬○○自98年12月01日起（按均為寄存送達，依民事訴訟
    法第138 條第2 項規定，自寄存之日起，經10日發生效力）
    ，均至清償日止，按週年利率5 ％計算之法定遲延利息，為
    有理由。至逾此範圍之請求，為無理由，應予駁回。
五、末以，原告陳明願供擔保，聲請宣告假執行，經核其勝訴部
    分，合於法律規定，爰酌定相當之擔保金額宣告之；其餘假
    執行之聲請，因該部分訴之駁回而失所依據，應予駁回。
六、結論：原告之訴為一部有理由，一部無理由，依民事訴訟法
    第385 條第1 項前段、第79條、第85條第1 項、第2 項、第
    390 條第2 項，判決如主文。
中    華    民    國    99    年    1     月    22    日
                        民事第三庭    法  官  周玉
以上正本係照原本作成
如對本判決上訴，須於判決送達後20日內向本院提出上訴狀
中    華    民    國    99    年    1     月    22    日
                                      書記官  谷貞豫

司法院資訊處製作；財團法人民間司法改革基金會備份。
